【裁判字號】    98,台上,3184
【裁判日期】    980611
【裁判案由】    恐嚇取財
【裁判全文】
最高法院刑事判決            九十八年度台上字第三一八四號
上  訴  人  戊○○
選任辯護人  羅豐胤律師
            黃靖閔律師
上  訴  人  丙○○
            丁○○
            乙○○
            甲○○
上列上訴人等因恐嚇取財案件，不服台灣高等法院台中分院中華
民國九十七年六月十日第二審判決（九十六年度上訴字第二一六
七號，起訴案號：台灣台中地方法院檢察署九十四年度偵字第一
０六一九、一一八一四、一二六五六、一五三六二，九十五年度
偵字第三三七０號），提起上訴，本院判決如下：
    主  文
上訴駁回。
    理  由
一、戊○○、丙○○部分：
按刑事訴訟法第三百七十七條規定，上訴於第三審法院，非以判
決違背法令為理由，不得為之。是提起第三審上訴，應以原判決
違背法令為理由，係屬法定要件。如果上訴理由書狀並未依據卷
內訴訟資料，具體指摘原判決不適用何種法則或如何適用不當，
或所指摘原判決違法情事，顯與法律規定得為第三審上訴理由之
違法情形，不相適合時，均應認其上訴為不合法律上之程式，予
以駁回。本件原審經審理結果，認為上訴人戊○○、丙○○妨害
自由等犯行明確，因而撤銷第一審關於戊○○、丙○○部分所為
科刑之判決，經比較刑法修正前後之新舊法，依修正前刑法連續
犯、牽連犯規定，分別予以改判，從一重仍論處戊○○共同連續
意圖為自己不法之所有，以恐嚇使人將本人之物交付（累犯）罪
刑，及論處丙○○共同連續意圖為自己不法之所有，以恐嚇使人
將本人之物交付未遂罪刑。均已逐一詳敘調查、取捨證據之結果
及憑以認定犯罪事實之心證理由，並就戊○○、丙○○二人否認
之供詞及其等所辯各語，認俱非可採，予以論述。從形式上觀察
，原判決此部分要無足以影響判決結果之違法情形存在。而第三
審為法律審，應依第二審判決所確認之事實為基礎，據以判斷第
二審判決是否違背法令。戊○○上訴意旨略以：(一)、依證人謝果
贏及林欣邦於審判中之陳述，可知壬○○陳稱其在飯店遭到戊○
○本人及小弟毆打、拘禁等語，顯與事實不符，戊○○斷無在北
海飯店交誼廳指示友人毆打壬○○。(二)、關於戊○○涉及林忠民
、余清源、己○○之恐嚇取財部分，原判決對有利於戊○○之重
要證據均漏未審酌，有違經驗法則，自屬判決違背法令。丙○○
上訴意旨略稱：(一)、原判決認定證人劉菊、壬○○、卓春得、庚
○○、林志賢、己○○、甲○○、林欣邦、賴建鴻之警詢筆錄有
證據能力，但未說明上開證人警詢筆錄符合法律規定而有證據能
力之要件，自有判決不備理由之違法。(二)、原判決關於丙○○有
無在北海飯店毆打壬○○之行為，與第一審所認定之事實並不相
同，但未說明其撤銷第一審判決所為事實認定之理由，應有判決
不備理由之違誤，原審於無積極證據之情形下，認定丙○○有參
與毆打壬○○之犯行，同有違刑事訴訟法第一百五十四條第二項
之規定。(三)、原判決認定丙○○參與己○○部分之恐嚇取財犯行
，要屬違背刑事訴訟法第一百五十六條第二項規定，亦有判決不
備理由之違法。(四)、警方誘導劉菊指認丙○○有恐嚇犯行，原審
審判長於審判期日未依法提示劉菊之指認筆錄，其訴訟程序顯屬
違法各云云。惟查：(一)、戊○○之上訴意旨(一)，並未依據卷內訴
訟資料具體指摘原判決究有何違背法令之處，僅就屬原審採證認
事職權之適法行使，任意指摘，不足據以辨認原判決關於戊○○
部分已具備違背法令之形式要件。(二)、原判決業於理由內敘明證
人劉菊於第一審證稱警詢所述較清楚，參諸其當時已七十餘歲，
認其於警詢所述應具有較可信之特別情況，且為證明犯罪事實存
否所必要，應認有證據能力。另林忠民、辛○○、壬○○、庚○
○、己○○、卓春得、戊○○、丙○○、甲○○、姚光亮、林欣
邦、張子傑、丁○○、乙○○、廖宜宏、陳添龍、江政葦、謝建
欣於偵查中向檢察官所為陳述，並無顯有不可信之情況，且經具
結後陳述，依刑事訴訟法第一百五十九條之一第二項規定，自具
有證據能力。其所為關於此部分之論斷，核無違法之可言。丙○
○上訴意旨(一)執以指摘，顯非合法之第三審上訴理由。(三)、戊○
○、丙○○二人其餘上訴意旨，對原判決究竟如何違背法令，均
未依卷內訴訟資料為具體之指摘，徒各憑己意，就屬原審採證認
事職權之適法行使，及原判決已經調查說明事項，任意指摘為違
法，且重為單純事實上之爭辯，皆不足據以辨認原判決關於戊○
○、丙○○二人部分已具備違背法令之形式要件。綜上所述，應
認戊○○、丙○○二人得上訴第三審罪名部分之上訴均違背法律
上之程式，俱應予駁回。至原判決認戊○○、丙○○除犯私行拘
禁罪及妨害公眾往來安全罪外，同時另觸犯與之具有牽連關係之
恐嚇取財、恐嚇危害安全罪、毀損器物等罪部分，均屬不得上訴
第三審罪名，因得上訴之私行拘禁、妨害公眾往來安全之重罪部
分，上訴均不合法，則此輕罪部分，自無從適用審判不可分之原
則，併為實體上之審判，亦應從程序上予以駁回。
二、丁○○、乙○○部分：
查第三審上訴書狀，應敘述上訴之理由，其未敘述者，得於提起
上訴後十日內補提理由書於原審法院，已逾上述期間，而於第三
審法院未判決前仍未提出上訴理由書狀者，第三審法院應以判決
駁回之，刑事訴訟法第三百八十二條第一項、第三百九十五條後
段規定甚明。原判決認定丁○○、乙○○妨害公眾往來安全、私
行拘禁犯行明確，因而撤銷第一審關於此部分科刑之判決，改判
仍認丁○○、乙○○均犯刑法第一百八十五條第一項之妨害公眾
往來安全罪及第三百零二條第一項之私行拘禁罪，從一重論處刑
法第三百四十六條第一項恐嚇取財罪刑，胡、趙二人不服原審此
部分判決，分別於九十七年六月二十五、二十七日提起上訴，均
未敘述理由，嗣胡、趙二人雖於九十七年七月四日、八日續提出
刑事上訴理由狀，然所敘述者，皆屬加重誹謗、毀損器物、恐嚇
取財部分之上訴理由，對妨害公眾往來安全及私行拘禁部分，則
無隻字片語敘及，迄今逾期已久，於本院未判決前仍未補提理由
書狀，胡、趙二人就得上訴第三審罪名部分之上訴自非合法，應
予駁回。至原判決認胡、趙二人私行拘禁及妨害公眾往來安全罪
外，同時另觸犯與之具有牽連關係之恐嚇取財、加重誹謗、毀損
器物等罪部分，均屬不得上訴第三審罪名，因得上訴之私行拘禁
、妨害公眾往來安全之重罪部分，上訴均不合法，則此輕罪部分
，同無從適用審判不可分之原則，併為實體上之審判，亦應從程
序上予以駁回。
三、甲○○部分：
刑事訴訟法第三百七十六條所列各罪之案件，經第二審判決者，
不得上訴於第三審法院，法有明文。本件甲○○強制及恐嚇取財
未遂部分，原審係依刑法第三百零四條第一項、第三百四十六條
第三項、第一項規定從一重論處甲○○恐嚇取財未遂罪刑，核屬
刑事訴訟法第三百七十六條第一款、第六款之罪，依上開說明，
既經第二審判決，皆不得上訴於第三審法院，甲○○竟提起上訴
，顯為法所不許。甲○○之上訴為不合法，應予駁回。
據上論結，應依刑事訴訟法第三百九十五條，判決如主文。
中    華    民    國  九十八  年    六    月   十一   日
                      最高法院刑事第四庭
                          審判長法官  張  淳  淙
                                法官  劉  介  民
                                法官  蔡  彩  貞
                                法官  林  俊  益
                                法官  吳  信  銘
      本件正本證明與原本無異
                                      書  記  官
中    華    民    國  九十八  年    六    月   十六   日
                                                      K


司法院資訊處製作；財團法人民間司法改革基金會備份。
